【裁判字號】    97,上訴,4814
【裁判日期】    980326
【裁判案由】    毒品危害防制條例
【裁判全文】
臺灣高等法院刑事判決                97年度上訴字第4814號
上  訴  人
即  被  告  甲○○
選任辯護人  邱創舜律師
            陳垚祥律師
上列上訴人因違反毒品危害防制條例案件，不服臺灣臺北地方法
院97年度訴字第397號，中華民國97年9月5 日第一審判決（起訴
案號：臺灣臺北地方法院檢察署97年度偵字第470 號），提起上
訴，本院判決如下：
    主  文
原判決撤銷。
甲○○販賣第二級毒品，處有期徒刑肆年。扣案附表編號一至六
所示含第二級毒品MDMA藥錠均沒收銷燬之；附表編號七、八所示
第三級毒品K 他命、硝甲西泮藥錠、包裹附表編號一至八所示毒
品之塑膠袋拾貳枚、塑膠瓶拾個、包裝袋壹枚、附表編號九、十
之分裝袋拾陸枚及犯罪所得之財物新臺幣貳仟肆佰陸拾元均沒收
。
    事  實
一、甲○○明知3,4-亞甲基雙氧甲基安非他命（即MDMA，俗稱搖
    頭丸）屬毒品危害防制條例第2條第2項第2 款所列管之第二
    級毒品；愷他命（即Ketamine，俗稱K 他命）、硝甲西泮（
    即Nimetazepam，俗稱一粒眠）均屬毒品危害防制條例第2條
    第2項第3款所列管之第三級毒品，依法均不得販賣。竟基於
    販賣第二、三級毒品營利之犯意，於民國96年12月29日下午
    5 時許，在臺北市萬華區西門町西寧南路上之康是美商店前
    ，以MDMA每顆新臺幣（下同）300元、K他命每瓶700 元，及
    硝甲西泮每顆20元之代價，向不詳姓名年籍綽號「JOHN」之
    成年男子，販入含MDMA成分藥錠100顆、K他命粉末12瓶、硝
    甲西泮藥錠10顆，伺機販賣不特定人牟利。旋於翌日（同年
    12月30日）凌晨1時許，在臺北市○○路○段與南京東路口之
    「JUMP」舞廳內，以MDMA每顆400元、K他命每瓶1000元、硝
    甲西泮每顆30元之代價，販售MDMA藥錠1顆、K 他命2瓶、硝
    甲西泮藥錠2 顆，予姓名年籍不詳之成年男子施用，而賺取
    差價720元。嗣於同日3時許，在臺北市○○區○○路1 段10
    號旁巷內，因形跡可疑，為警盤查，甲○○在有偵查犯罪職
    權之公務員知悉其有販賣第二、三級毒品MDMA、K 他命及一
    粒眠前，主動交出附表所示之物而當場查扣，並自首販賣第
    二、三級毒品而接受裁判。
二、案經臺北市政府警察局松山分局報請臺灣臺北地方法院檢察
    署檢察官偵查起訴。
    理  由
壹、證據能力
一、上訴人即被告甲○○於96年12月30日第1、2次警詢筆錄，均
    經被告供承製作警詢筆錄時，身心狀態良好，並無遭受警員
    脅迫、利誘（偵卷第14、17頁）。嗣經檢察官初次訊問時，
    被告亦表示警詢筆錄實在，完全配合警察（偵卷49頁）。再
    經原審羈押訊問時，當庭表示，警詢、偵查中所言實在，且
    （問：在檢察官訊問你，製作警詢筆錄有無被刑求或以其他
    不正方法詢問時，你回答沒有，是否如此？）是有這樣回答
    。第1、2次警詢筆錄沒有以不正方法取供，也都讓我看過才
    簽名（原審聲羈卷第6 、14、16頁）。被告迭次坦承警詢筆
    錄自白出於己意，則其事後爭執警詢筆錄不具任意性，已值
    懷疑。又選任辯護人陳垚祥律師當庭表示不用勘驗警詢筆錄
    ，並陳報：第1 次警詢筆錄中，警員問話內容與被告應答內
    容大致相符，且在訊問過程中似看不出警員有對被告強暴、
    脅迫之情事（原審卷第138 頁）；復經被告於原審當庭表示
    第1、2次警詢筆錄內容都是在警員面前講的話沒錯，並無錯
    寫或漏載之處（原審第147反面、148頁）。顯然被告第1、2
    次警詢筆錄，悉依被告所言而記錄。參以證人即製作被告警
    詢筆錄之警員曾偉豪證稱：訊問被告時，沒有對他強暴脅迫
    ，且未曾表示「被告承認有販賣毒品，就可以交保回家」等
    語。我只說如果案件移送之後，有可能交保的話，就需要交
    保金，並沒有說一定會交保，也沒有提到如果你老實講的話
    ，法院會判輕一點。整個販賣毒品的過程，都是被告自己陳
    述的（原審卷第170、173、174 頁）。又證人即製作被告警
    詢筆錄警員陳建業證稱：未對被告強暴脅迫或其他不正方法
    取供，也未告知被告只要他承認販賣毒品就可以交保回家，
    只會告知他的犯後態度是法官量刑的高低，但沒跟被告講說
    會讓他回家（原審卷第177、179頁）。證人即前往警察局之
    被告友人吳伯聰證稱：當時很倉促，我只聽到說如果可以交
    保的話，要我帶錢過去。警察是說如果可以交保的話請我準
    備，要我去那邊等候（原審卷第188頁）。足證曾偉豪、陳
    建業並無以「坦承販賣毒品即可交保」之理由利誘被告自白
    。故被告上開2次警詢筆錄自具有證據能力。又被告雖罹患
    憂鬱症等，惟其事後於原審仍能清楚記憶警詢筆錄並無誤載
    、漏繕之情，顯然該等疾病絲毫不影響被告記憶、辨明事理
    之能力。至被告以警員為湊足2460元，遂以10元硬幣5枚交
    換被告之50元硬幣1枚後，再查扣10元硬幣云云（原審卷第
    44 頁），惟業據曾偉豪、陳建業否認在卷（原審卷第172、
    1 78頁）。且吳柏聰表示伊與被告聯絡時，被告未提到警員
    有換硬幣之事（原審卷第185頁）。是被告上開指摘尚乏證
    明，以實其說，自不影響被告自白之任意性。
二、證人即製作被告97年1 月14日警詢筆錄之警員林晏生稱：被
    告應答過程精神狀況良好，主動告訴我們他有跟檢察官陳述
    購買毒品之來源，希望我們能夠將嫌疑犯查到，讓他好回去
    過年（原審卷第83反面）；證人即製作被告同次警詢筆錄之
    警員謝啟明稱：我們是受檢察官指揮，到看守所借訊，查明
    被告毒品來源，被告當天精神狀況不錯，有提到上游是JOHN
    、RICKEY（原審卷第85反面）。以林晏生、謝啟明因被告基
    於自由意識主動告知檢察官欲供出毒品來源，經檢察官指揮
    偵辦而前往台北看守所借訊被告，林晏生、謝啟明自無強暴
    、脅迫或以其他不正方法取供之必要。況陳垚祥律師檢視該
    次警詢筆錄之錄音帶（外放證物袋內）確認無異狀，並當庭
    表示證據能力已不爭執（本院卷第56反面），自得作為本件
    認定事實之證據。
三、檢察官97年1月9日第2 次偵訊筆錄光碟，業經被告及陳垚祥
    律師檢視確認，筆錄內容與被告其陳述相符，且未違反被告
    自由意志所為（原審卷第138 頁），復經被告於原審詳細檢
    閱，表示內容實在，都是在檢察官面前講的，沒有寫錯的地
    方。在看守所時，裡面同學幫忙寫狀紙，同學說出庭的話就
    要講原本的筆錄內容，要承認，檢察官才會讓伊回去，該次
    在檢察官面前所講的內容，是跟同房討論後才決定這麼說等
    語（原審卷第148反面、149頁）。觀諸上開偵訊筆錄，在檢
    察官訊問被告關於聲請具保狀之意為何下，被告方主動坦白
    犯罪，斯時被告既因身罹重罪而遭收押，仍願坦白犯罪，顯
    係本於自由意識、慎重考量下所為之決定，自未遭檢察官利
    誘或其他不正方法取供。且在檢察官訊問後，仍諭令解還，
    並未因此獲得交保。嗣檢察官指揮台北市政府警察局刑事警
    察大隊警員借訊調查被告毒品來源時，被告仍一本初衷供述
    販賣第二、三級毒品過程及扣案毒品販入之來源，並表示希
    望警員積極查緝RICKEY、JOHN，以減輕刑責，業據林晏生、
    謝啟明陳述如上，益證被告第2次檢察官偵訊時所為之自白
    具有任意性。末如上所述，被告罹患之疾病，並未影響被告
    判斷事理之能力，自無因此導致思慮淺薄，而影響自白之證
    據適格。
四、本件認定事實所引用之本件卷證所有證據（文書證據、物證
    等證據），檢察官、被告及其選任辯護人等均表示無意見（
    本院第106 反面），且迄於本院言詞辯論終結前均未表示異
    議，本院審酌前開書證、物證並無證據證明係公務員違背法
    定程序所取得，亦無刑事訴訟法第159條之4之顯有不可信之
    情況與不得作為證據之情形，依刑事訴訟法第159條之5第2
    項規定，本件認定事實所引用卷證所有證據，應認均具有證
    據能力，合先敘明。
貳、實體部分
一、訊據被告雖坦承於上開時、地，以事實欄所載價格向「JOHN
    」購買扣案MDMA、K 他命及硝甲西泮，事後為警查獲扣案附
    表所示之物等事實不諱，惟矢口否認有販賣第二、三級毒品
    行為，辯稱：伊為求交保回家過年，於警詢、偵查中恣意陳
    述，故該陳述，證明力薄弱。且伊在96年9 月26日曾患有嚴
    重蕁麻疹及疑無菌性腦膜炎住院，同年10月10日出院後，仍
    嚴重失眠發生頭疼，基於好奇而施用K他命，故其向「RICKE
    Y」、「JOHN」購買僅供己施用，並無販賣之意圖存在。尤
    其警方未查獲何人向伊購買毒品，並無其他積極證據證明被
    告有將購買之毒品販賣予他人。伊於偵查中已供出上游，並
    由檢察官指揮偵辦，應可依毒品危害防制條例第17條規定減
    輕其刑。再伊曾患憂鬱症，有嚴重失眠焦慮、幻聽干擾，亦
    可依刑法第19條第2項規定，減輕其刑云云。
二、經查：
(一)被告於上開時、地，以MDMA每顆300元、K 他命每瓶700元，
    、硝甲西泮每顆20元之代價，販入MDMA100顆、K他命12瓶、
    硝甲西泮藥錠10顆，伺機販賣予不特定人牟利等情，業經被
    告於原審羈押訊問時，供認無訛（聲羈卷第11頁）。且被告
    於上開時、地，以MDMA每顆400元、K他命每瓶1000元、硝甲
    西泮每顆30元代價，將MDMA藥錠1顆、K他命2 瓶、硝甲西泮
    藥錠2顆，販賣予不詳姓名年籍成年男子，獲得2460 元等情
    ，迭據被告於警詢、檢察官第2次訊問時供承綦詳（偵卷第1
    3、16、64、65、77、78頁）。又附表編號1至8 所示之毒品
    ，經鑑定結果，確分別為含有第二級毒品MDMA藥錠共98.5顆
    （驗前總淨重27.38公克、驗餘總淨重25.81公克）、第三級
    毒品K他命10瓶（驗餘總淨重19.12公克）及硝甲西泮藥錠8
    顆（驗餘總淨重1.2356公克）無訛，有內政部警政署刑事警
    察局97年1 月23日刑鑑字第0970001610號鑑定書、行政院衛
    生署管制藥品管理局97年1 月22日管檢字第0970000421號鑑
    定書、交通部民用航空局航空醫務中心97年1 月10日航藥鑑
    字第0970164號毒品鑑定書附卷可稽（偵卷第102、103、112
    頁）。且其尿液經檢驗結果，確呈MDMA陽性反應，有臺灣尖
    端先進生技醫藥股份有限公司濫用藥物檢驗報告在卷可參（
    偵卷第98頁）。復有附表編號9 、10所示分裝袋16枚、現金
    2460元扣案可資佐證。益徵被告前開自白供述均有積極證據
    可資補強其真實性，應堪採憑。
(二)被告迭次供承：查獲的毒品是伊於96年12月29日下午5 點，
    在西門町的西寧南路上之康是美買的，拿到貨之後就直接回
    家，用分裝袋分裝搖頭丸及K他命。伊買時搖頭丸全部放在1
    個夾鏈袋，伊用顏色區分，一樣顏色放1個分裝袋裡面，K他
    命是結晶體，伊磨成粉，再裝回原來的罐子裡，另16個分裝
    袋是有人需要時，伊提供分裝袋使用，2460元是伊賣給1個
    人，在「JUMP」舞廳廁所內交貨，伊買毒品就是要拿去賣來
    賺錢等語（偵卷第13、16、64、65、77、78頁、聲羈卷第6
    至13頁），核與林晏生證述：我當庭確認，於97年1 月14日
    借提製作警詢筆錄時，被告說他在舞廳，會有人向他打聽說
    有無東西，若要從事毒品交易，就會去廁所。因為跟他購買
    的人，他不認識，只有綽號。被告有提供2 個人，綽號JOHN
    、RICKEY，希望我們能將嫌犯查到等語（原審卷第8、166、
    167頁）大致相符。參以被告遭警查獲時，身上1包東西內搖
    頭丸已分裝好，依相同顏色放1 袋，業經曾偉豪陳述在卷（
    原審卷第171 頁），益證被告上開所言，販入第二、三級毒
    品後，隨即返家分裝之情，要非虛妄。從而，倘被告係購買
    扣案毒品供己施用，既已返家將搖頭丸分裝、K 他命磨成粉
    末，衡情無須將該次「全部」販入價值不少之第二、三級毒
    品隨身攜帶至「JUMP」舞廳內，陷己身隨時可能遭警盤查，
    致1 次販入之毒品一夕間遭警「全部」查扣而無毒品可供己
    施用之窘境，足見被告販入毒品之目的即係欲用來販賣牟利
    無誤。
(三)查非法販賣第二、三級毒品犯罪為政府大力宣導嚴懲之重罪
    ，且施用第二級毒品之購毒者亦可能涉及施用毒品遭觀察、
    勒戒、起訴之刑責，故買賣雙方為免犯行曝光，多以綽號、
    偏名供彼此聯絡稱呼，並低調隱密進行，倘非事先監聽佈線
    掌握得宜，於交易時當場人贓俱獲，可以購毒者之證詞、當
    場扣得之毒品，供法院判決認定之依據外，往往僅能依據販
    毒者事後之自白作為認定事實之主要依據，法院縱再作深入
    調查，基於交易毒品無須使用任何販賣工具，亦未必記載帳
    冊，且交易對象單純、交易方法簡單等性質所侷限，亦無從
    查得其他直接明顯之關連性證據以為佐證，其有效之調查途
    徑在客觀上已告窮盡，要非不得以被告之自白及相關間接佐
    證，據以論罪。本件被告非法販賣第二級毒品MDMA、第三級
    毒品K 他命、一粒眠予不詳姓名成年男子，本院固不應僅憑
    被告之自白，不查明該姓名年籍不詳成年男子之身分以明實
    情。然被告於歷次警詢、第2 次偵查筆錄，關於販賣第二、
    三級毒品予姓名年籍不詳成年男子之情，均係本於自由意識
    所為之陳述，已如上述，並有與販賣MDMA1顆400元、K 他命
    2瓶2000元、硝甲西泮2顆60元代價相吻合之現金2460元、查
    獲附表所示之毒品、分裝袋等證據足資佐參。參以被告就其
    販賣毒品之時地、販賣方式、販賣過程、買進賣出之價格等
    均能詳盡陳述，倘非被告親身經歷之事實，應不可能陳述如
    此綦詳。是依被告自白及附表所示之物等證據已足資認定被
    告有上開販賣第二、三級毒品MDMA、K 他命及硝甲西泮之犯
    行，不因實際上能未查獲係何人向被告購買，而影響被告上
    開販賣毒品行為之認定。至扣案被告販毒所得2460元，並無
    印象以10元硬幣5枚交換被告之50元硬幣1枚後，再查扣10元
    等情，已如前述，要難據此認被告之自白證明力薄弱。
(四)被告雖於96年12月30日檢察官訊問時、原審羈押訊問時、97
    年1月9日檢察官第2 次訊問時，對於究竟是原價轉讓或販賣
    等情，說詞反覆不定。然被告歷次警詢、偵訊均出於自由意
    思而為，並無遭強暴、脅迫、利誘或其他不正方法取供，已
    如上述。且被告於第1 次警詢時，表示知悉販賣、持有及施
    用MDMA、K 他命及一粒眠是違法的（偵卷第13頁），曾偉豪
    於初次警詢時，亦翻閱相關法條予被告，並告知販賣毒品是
    很重的罪（偵卷第173 頁）。以被告知悉上情，並遭聲押獲
    准後，於檢察官第2 次偵訊時，坦然供述販賣詳情及毒品來
    源，冀望犯後之態度能獲得從輕量刑之機會，並在警員借訊
    調查上游來源時，重申販賣毒品詳情，顯然被告上開販賣第
    二、三級毒品犯行，應堪認定。又衡諸一般人面臨重罪追訴
    查緝，內心焦慮無助，乃正常之反應，故被告說詞游離於「
    平價轉讓」或「販賣營利」，前後反覆不一，要與常情不悖
    ，尚難因此遽認被告自白與事實不符。
(五)被告雖患有重鬱症，為輕度慢性精神病患者，並提出之國軍
    新竹醫院附設民眾診療服務處診斷證明書、中華民國身心障
    礙手冊可參；且曾因嚴重蕁麻疹及疑無菌性腦膜炎等病症住
    院。然被告雖經診斷為重鬱症，憂鬱症患者常併有頭痛之主
    訴，亦合併有物質濫用或依賴，惟使用MDMA（搖頭丸）、K
    他命等，並非臨床做為使用治療頭痛之藥物，有臺北市立聯
    合醫院97年4月21日北市醫興字第09731100700號函附卷足參
    （原審卷第54頁）。且MDMA成分屬安非他命類藥品，對中樞
    神經具有強烈興奮作用，服用後會引起不安、頭昏、顫抖、
    亢進性反應、失眠、焦慮等副作用，有行政院衛生署函附之
    藥事法解釋彙編附卷可參（原審卷第136 頁）。是以施用搖
    頭丸、K 他命等毒品既非醫學上臨床作為治療頭痛之藥物，
    甚且服用後會引起上開不良副作用，顯無法達到被告因失眠
    而引發頭痛之目的。縱或被告供述，曾施用半顆MDMA，且為
    警查獲所採尿液經送驗結果，亦呈MDMA陽性反應，有台灣尖
    端先進生技醫藥股份有限公司97年1 月15日濫用藥物檢驗報
    告存卷可參（偵卷第98頁）。然被告販入MDMA達100顆、K他
    命粉末12瓶、硝甲西泮藥錠10顆，數量甚多，縱或因大量購
    買可降低取得成本，以被告當日僅施用半顆MDMA毒品判斷，
    當無隨身攜帶1次販入第二、三級毒品「全部」，出入「JUM
    P」舞廳供己施用，以治療因憂鬱症、蕁麻疹、疑無菌性腦
    膜炎引發失眠頭疼病症之必要。
(六)按販賣毒品罪，並不以販入之後復行賣出為構成要件，只須
    以營利為目的將毒品購入或將之賣出，有一於此，其犯罪即
    已完成。次按搖頭丸、K 他命、一粒眠為毒品危害防制條例
    所列管之第二、三級毒品，販賣為政府嚴予取締之犯罪行為
    ，非可公然為之，亦無公定之價格，常因藥錠含毒品成分、
    毒品分裝數量多寡而異其價格，亦可隨時依雙方間之關係深
    淺、資力、需求量及對行情之認知、來源是否充裕、查緝是
    否嚴謹、購買者被查獲時供述購買對象之可能性風險評估等
    ，而異其標準，並機動調整，非可一概而論。是以販賣之人
    從價差或量差中牟利方式雖異，惟其意圖營利之非法販賣行
    為則一。被告於原審羈押訊問時，坦承買毒品就是要拿去賣
    ，就此賺錢（聲羈卷第11頁），且於警詢、偵查中供述：販
    入毒品價格分別為MDMA每顆300元、K他命每瓶700 元、硝甲
    西泮每顆20元；且以MDMA每顆400元、K他命每瓶1000元、硝
    甲西泮每顆30元，將MDMA藥錠1顆、K他命2 瓶、硝甲西泮藥
    錠2 顆，販賣予不詳姓名年籍成年男子，獲得2460元等情，
    可知被告販入第二、三級毒品後，未幾，販賣予他人獲利72
    0 元，被告販賣營利之意圖，灼然可見。雖被告以「平價」
    轉讓不詳姓名成年男子置辯。然被告既不知購買毒品男子之
    姓名、年籍，顯然與該名男子無特殊親誼關係，亦無深交，
    苟被告無利得之意圖，豈會甘冒重典而恣意平價轉讓予該名
    成年男子之理。是被告上開所辯，要無足取。
(七)按毒品危害防制條例第17條規定：犯第4 條第2、3項之罪，
    供出毒品來源，因而破獲者，得減輕其刑，其立法意旨重在
    鼓勵具體供出其上游販毒者，俾資追查該毒梟前手及其上游
    毒品，以杜絕毒品之蔓延與氾濫為目的。倘未因其自白進而
    查獲毒梟前手或其上游毒品者，自不得執此邀本條規定之寬
    減（最高法院92年度台上字第2897號判決意旨參照）。被告
    雖於97年1月9日向檢察官提供綽號「RICKEY」、「JOHN」藥
    頭之聯絡電話，並由林晏生、謝啟明依檢察官之指揮偵辦，
    有訊問筆錄、警詢筆錄在卷可參。惟被告提供綽號「RICKEY
    」之真實姓名為黃志鉛，於97年1月7日涉嫌販賣第二級毒品
    MDMA予許明峰，於同年月28日為警查獲，並移送臺灣臺北地
    方法院檢察署偵辦，經檢察官偵查後，因犯罪嫌疑不足而為
    不起訴處分確定，有卷附臺灣臺北地方法院檢察署97年度偵
    字第2897號不起訴處分書、黃志鉛本院被告前案紀錄表可稽
    （原審卷第157至159頁、本院卷第129 頁）；被告雖提出97
    年3月7日中國時報簡報影本，指出黃志鉛業於97年3月5日經
    警查獲販賣毒品等情，然據謝啟明證稱：該案係由其他偵辦
    單位查獲（原審卷第86頁），亦非因被告之供述而據以破獲
    。另被告雖供述毒品來源係由「JOHN」交付，聯絡電話為00
    00000000，經查該電話係高國城申租，本隊業於97年8 月15
    日查獲犯嫌高國城涉嫌轉讓第三級毒品，並於97年8 月25日
    以北市警刑三字第09731890500 號將嫌犯高國城以毒品危害
    防制條例罪嫌，移請臺灣臺北地方法院檢察署偵辦，固有臺
    北市政府警察局刑事警察大隊98年1 月19日北市警刑大三字
    第09830085600 號函附移送書在卷為憑（本院卷第58至76頁
    ），因高國城於警詢筆錄中只承認轉讓予江孟修等人（包括
    林旭雄），沒有坦承轉讓或販賣予被告，被告亦未指認高國
    城，有本院公務電話查詢紀錄表存卷為憑（本院卷第100 頁
    ），故僅移送高國城涉嫌轉讓第三級毒品，並經臺灣臺北地
    方法院檢察署以97年度偵字第18711 號起訴書起訴在案，有
    上開起訴書、高國城本院被告前案紀錄表存卷可參（本院卷
    第87至90頁）。被告被查獲後，雖提供線索，因而查獲高國
    城轉讓第三級毒品予林旭雄，並遭起訴，然究非屬被告所犯
    本件販賣第二、三級MDMA、K 他命、一粒眠之毒品來源，要
    與上開得減輕其刑之規定不符。末上開移送書關係人欄雖有
    呂岳翰，然臺北市政府警察局刑事警察大隊查獲高國城時，
    現場並無呂岳翰，經通知到場，亦未到場，有本院公務電話
    查詢紀錄表可憑，經本院調閱呂岳翰本院被告前案紀錄表，
    並無任何違反毒品危害防制條例案件遭移送偵辦之情，有該
    紀錄表附卷為憑（本院卷第99頁）。是以警方並未因被告之
    供述因而破獲「JOHN」藥頭販賣毒品予被告之情事，自無適
    用上開規定減刑之餘地。
(八)依被告病歷資料及診斷書中表示：被告罹患有重鬱症，有體
    力下降、睡眠障礙、注意力困難、猶豫不決、退縮、反應變
    慢等症狀，然而依其病歷記載，並未顯示被告之智力或意識
    有明顯缺損，足以影響其知覺理會及判斷作用，此有臺北市
    立聯合醫院97年6月13日北市醫興字第09731100700號函附病
    歷資料在卷可稽（原審卷第54至67頁）。且陳建業證述：我
    們在巡邏時，看到巷子裡面大約3、5個人，巷口好像有人在
    把風，看到我們警察就向巷子裡面喊了一聲，就看到被告將
    1包東西塞進褲子裡，遂請被告將東西拿出來，那包東西就
    是扣得的毒品等語（原審卷第178頁），顯見當時被告對其
    行為之違法性具有完全之辨識能力，否則不會在發現警察後
    ，而有藏匿毒品之舉動。又曾偉豪證述：從被告遭查獲到製
    作筆錄中間最多僅隔1個小時，於製作筆錄當時被告之精神
    狀態正常等語（原審卷第170、172頁），且被告於96年12月
    30日警詢筆錄，就販賣地點、販賣方式、販賣過程、買進賣
    出價格等詳盡陳述，並明確表示知悉販售毒品係屬違法，然
    因正職工作無法照顧家裡，所以才會想要兼職販賣毒品，希
    望從輕量刑，並願參加毒品減害計畫等語。參以被告迭次警
    詢時，精神狀況良好，業經曾偉豪、陳建業陳述在卷，顯然
    其能理解問題而適切回答，並無任何喪失辨識能力之情。綜
    上，被告行為當時應未呈現因精神障礙或其他心智缺陷，致
    不能辨識其行為違法或欠缺依其辨識而行為之能力，或該等
    能力顯著降低之情形。
(九)刑法第62條所謂發覺，係指有偵查犯罪職權之公務員已知悉
    犯罪事實與犯罪之人而言。而所謂知悉，固不以確知其為犯
    罪之人為必要，但必其犯罪事實，確實存在，且為該管公務
    員所確知，始屬相當。如犯罪事實並不存在而懷疑其已發生
    ，或雖已發生，而為該管公務員所不知，僅係推測其已發生
    而與事實巧合，均與已發覺之情形有別（最高法院75年台上
    字第1634號判例參照）。被告供述：於96年12月30日3 時許
    ，在台北市○○區○○路1 段10旁的巷內，警方巡邏經過，
    向前盤查我，我便主動從褲子內拿出附表所示之物及催情藥
    5顆，並且坦承告知警方持有上開毒品係為販賣，將所得供
    給扶養患有憂鬱症之母親等語（偵卷第10頁）。且案發現場
    我們巡邏經過查獲地點時，看到巷子裡面大約3、5個人，巷
    口好像有人把風，看到我們警察就向巷子裡面喊了一聲，我
    們就看到被告將1包東西塞進褲子裡，遂請被告將東西拿出
    來。那包東西就是扣得的毒品。被告身上的錢，是他主動交
    出來的等情，業經曾偉豪、陳建業證述無訛（原審卷第
    170、171、178頁，並參閱本院卷附職務報告）。參以被告
    遭警查獲後，初次警詢筆錄時，即坦承查獲之毒品係供販賣
    之用。以曾偉豪、陳建業執行巡邏勤務時，經過查獲地點，
    發現有人朝巷內示警，巷內人員一哄而散，並發現被告將1
    包東西塞進褲子裡，基於職業敏感度而依法上前盤查，被告
    方主動交出附表所示之物，顯然盤查時，曾偉豪、陳建業尚
    不知被告涉嫌販賣第二、三級毒品，則被告遭警盤查並在有
    偵查犯罪職權之公務員知悉本案之前，主動向台北市政府警
    察局松山分局中崙派出所警員供出上開犯罪事實，並願接受
    裁判，自屬對於未發覺之罪自首而受裁判，應符合刑法第62
    條前段自首之規定。
(十)綜上所述，本件被告確有販賣第二、三級毒品MDMA、K 他命
    及硝甲西泮之犯行。被告所辯各節，核無足取。本件事證明
    確，被告犯行，堪以認定。至被告聲請送精神鑑定，並傳喚
    高國城、呂岳翰、謝啟明、林晏生等情，因被告行為當時並
    未呈現因精神障礙或其他心智缺陷，致不能辨識其行為違法
    或欠缺依其辨識而行為之能力，或該等能力顯著降低之情形
    ，已如上述，且本案事證已臻明確，自無庸鑑定及傳喚之必
    要。
三、論罪科刑之理由
(一)按MDMA及K他命、硝甲西泮分屬毒品危害防制條例第2條第2
    項第2款、第3款所規定之第二、三級毒品，不得非法持有及
    販賣。核被告所為，分別係犯毒品危害防制條例第4條第2項
    、第3 項之販賣第二級毒品罪、販賣第三級毒品罪。其持有
    第二級毒品MDMA之低度行為，為販賣之高度行為所吸收，不
    另論罪。又被告以一販賣行為，同時販賣第二級毒品MDMA及
    第三級毒品K 他命、硝甲西泮予不詳姓名年籍成年男子，為
    想像競合犯，應依刑法第55條規定，從一重之販賣第二級毒
    品罪處斷。被告向台北市政府警察局松山分局中崙派出所警
    員自首上開犯罪，並願接受裁判，係對於未發覺之罪自首而
    受裁判，應依刑法第62條前段規定輕其刑。
(二)原審認被告所犯罪證明確，予以論罪科刑，固非無見。惟查
    ：(1)被告於有偵查犯罪職權之公務員發覺本件犯罪事實之前
    ，自行供出上開犯行而受裁判，應符合刑法第62條前段規定
    ，原審漏未審酌及此，自有未洽。(2)包裹附表編號一至六所
    示MDMA之塑膠袋12個，係防止裸露、便於攜帶之用，非不得
    與MDMA藥錠析離，此由卷附照片可知（偵卷第38頁），且為
    被告所有供犯罪所用之物，自應依法諭知沒收，原判決漏未
    沒收，亦有未洽。被告上訴否認基於營利意圖而購入扣案毒
    品，指摘原判決不當，雖無理由，惟原判決既有上開可議之
    處，自應由本院撤銷改判。爰審酌被告明知第二、三級毒品
    對於人體有莫大之戕害，竟圖一己之私利，販賣毒品予他人
    ，危害社會治安及國民健康，所為非是，念及其販賣次數僅
    1 次，所生損害尚屬有限，及其犯後否認犯行，文過飾非，
    未見悔意，兼衡其犯罪動機、目的、生活狀況、智識程度等
    一切情狀，量處如主文第2項所示之刑，以示懲儆。
四、沒收
(一)扣案附表一至五所示藥錠，均含有第二級毒品MDMA成分；附
    表六所示藥錠，含有第二級毒品MDMA成分、第三級毒品K 他
    命、硝甲西泮成分，共計98.5顆（驗前總淨重27.38 公克、
    驗餘總淨重25.81 公克），均應依毒品危害防制條例第18條
    第1 項前段規定，沒收銷燬之（因鑑驗用罄毒品既已滅失，
    自無庸再予宣告沒收銷燬之）。扣案附表編號七所示第三級
    毒品愷他命10瓶（驗餘總數量19.12 公克）、編號八所示第
    三級毒品硝甲西泮藥錠8顆（驗餘總淨重1.2356 公克），均
    屬不受法律保護之違禁物，應依刑法第38條第1項第1款之規
    定均沒收。另包裹附表一至八所示第二級毒品MDMA藥錠、第
    三級毒品K 他命、硝甲西泮藥錠之塑膠袋12枚、塑膠瓶10個
    、包裝袋1 枚，依卷附照片所示（偵卷第38、39、41頁），
    顯然可以析離，故塑膠袋12枚、塑膠瓶10個、包裝袋1 枚，
    應依毒品危害防制條例第19條第1 項均予宣告沒收。又扣案
    附表九分裝袋16枚（偵卷第42頁），亦為被告所有，供本件
    販賣毒品所用之物，且曾將毒品裝進去，又放回原來的袋子
    ，業據被告供承在卷（聲羈卷第9 頁），亦應依上開規定予
    以沒收。
(二)扣案附表十所示現金2460元，為被告販賣毒品所得，自應依
    毒品危害防制條例第19條第1 項之規定予以宣告沒收，因該
    犯罪所得之財物既已扣案，並無全部或一部不能沒收之問題
    ，故不為以財產抵償之諭知，附此敘明。
據上論斷，應依刑事訴訟法第369條第1項前段、第364條、第299
條第1項前段，毒品危害防制條例第4條第2項、第3項、第18條第
1項前段、第19條第1項，刑法第11條前段、第55條、第62條、第
38條第1項第1款，判決如主文。
本案經檢察官柯麗鈴到庭執行職務。
中    華    民    國    98    年    3     月    26    日
                  刑事第二庭審判長法  官   洪光燦
                                  法  官   宋明蒼
                                  法  官   李麗玲
以上正本證明與原本無異。
如不服本判決，應於收受送達後十日內向本院提出上訴書狀，其
未敘述上訴之理由者並得於提起上訴後十日內向本院補提理由書
（均須按他造當事人之人數附繕本）「切勿逕送上級法院」。
                                  書記官   廖婷璇
中    華    民    國    98    年    3     月    26    日
附錄：本案論罪科刑法條全文
毒品危害防制條例第4條
製造、運輸、販賣第一級毒品者，處死刑或無期徒刑；處無期徒
刑者，得併科新臺幣一千萬元以下罰金。
製造、運輸、販賣第二級毒品者，處無期徒刑或七年以上有期徒
刑，得併科新臺幣七百萬元以下罰金。
製造、運輸、販賣第三級毒品者，處五年以上有期徒刑，得併科
新臺幣五百萬元以下罰金。
製造、運輸、販賣第四級毒品者，處三年以上十年以下有期徒刑
，得併科新臺幣三百萬元以下罰金。
製造、運輸、販賣專供製造或施用毒品之器具者，處一年以上七
年以下有期徒刑，得併科新臺幣一百萬元以下罰金。
附表
┌──┬───────────┬──────┬────┐
│編號│ 物品名稱             │重量        │數量    │
├──┼───────────┼──────┼────┤
│ 一 │ 含第二級毒品MDMA成分 │總淨重13.25 │編號一至│
│    │ 之紅色圓形藥錠（5包）│公克，驗餘總│六之總數│
│    │                      │淨重12.98公 │量為98.5│
│    │                      │克          │顆，分裝│
│    │                      │            │共12小包│
├──┼───────────┼──────┤（驗前總│
│ 二 │ 含第二級毒品MDMA成分 │總淨重30.6公│淨重27.3│
│    │ 之橘色圓形藥錠（1包）│克，驗餘淨重│8 公克、│
│    │                      │2.82公克    │驗餘總淨│
├──┼───────────┼──────┤重25.81 │
│ 三 │ 含第二級毒品MDMA成分 │總淨重2.42公│公克，含│
│    │ 之綠色圓形藥錠（1包）│克，驗餘淨重│塑膠袋12│
│    │                      │2.15公克    │枚）    │
├──┼───────────┼──────┤        │
│ 四 │含第二級毒品MDMA成分  │總淨重6.55公│        │
│    │之淺綠色圓形藥錠（3包 │克，驗餘總淨│        │
│    │）                    │重6.31公克  │        │
├──┼───────────┼──────┤        │
│ 五 │含第二級毒品MDMA成分  │總淨重1.52公│        │
│    │之黃橘色圓形藥錠（1 包│克，驗餘淨重│        │
│    │）                    │1.25公克    │        │
├──┼───────────┼──────┤        │
│ 六 │含第二級毒品MDMA、第三│總淨重0.58公│        │
│    │級毒品K 他命、硝甲西泮│克，驗餘淨重│        │
│    │成分之橘紅色圓形藥錠（│0.30公克    │        │
│    │1包）                 │            │        │
├──┼───────────┼──────┼────┤
│ 七 │ 含第三級毒品K他命成分│7瓶（毛重13.│10瓶（含│
│    │ 之粉末（共7瓶、2瓶、1│759公克，驗 │塑膠瓶10│
│    │ 瓶）                 │餘總淨重13.7│個）    │
│    │                      │56公克）    │        │
│    │                      │2瓶（毛重3.9│        │
│    │                      │47公克，驗餘│        │
│    │                      │總淨重3.945 │        │
│    │                      │公克）      │        │
│    │                      │1瓶（毛重1.4│        │
│    │                      │21公克，驗餘│        │
│    │                      │淨重1.419公 │        │
│    │                      │克）        │        │
│    │                      │            │        │
│    │                      │            │        │
│    │                      │            │        │
│    │                      │            │        │
├──┼───────────┼──────┼────┤
│ 八 │ 含第三級毒品硝甲西泮 │毛重1.2600公│8 顆（含│
│    │ 成分之橘色圓形藥錠   │克，驗餘總淨│1 枚包裝│
│    │                      │重1.2356公克│袋）    │
├──┼───────────┼──────┼────┤
│ 九 │ 分裝袋               │            │16枚    │
├──┼───────────┼──────┼────┤
│ 十 │ 販賣所得新台幣2460元 │            │（千元紙│
│    │                      │            │鈔2 張、│
│    │                      │            │百元紙鈔│
│    │                      │            │4 張、50│
│    │                      │            │元硬幣1 │
│    │                      │            │枚、10元│
│    │                      │            │硬幣1枚 │
│    │                      │            │）      │
└──┴───────────┴──────┴────┘


司法院資訊處製作；財團法人民間司法改革基金會備份。
